臺灣高等法院刑事判決　　　　　　　　　　　　　　九十年度上訴字第四０九三號
　　上　訴　人
　　即　被　告　甲○○
右上訴人因違反毒品危害防制條例案件，不服臺灣桃園地方法院九十年度訴字第一四
三一號，中華民國九十年十月九日第一審判決（起訴案號：臺灣桃園地方法院檢察署
九十年度毒偵字第一四八六號）提起上訴，本院判決如左：
    主  文
原判決撤銷。
甲○○施用第一級毒品，處有期徒刑陸月，如易科罰金，以佰元折算壹日，扣案之
海洛因壹包（驗餘淨重零點零貳公克，包裝重零點壹玖公克）沒收銷燬之，注射針筒
貳支、止血帶壹條、生理食鹽水壹瓶均沒收；又持有第二級毒品，處拘役伍拾日，如
易科罰金，以佰元折算壹日，扣案之安非他命壹包（毛重壹公克）沒收銷燬之。
        事  實
一、甲○○前於民國八十九年間因施用毒品案件，經臺灣彰化地方法院以八十九年度
    毒聲字第三六五號裁定送觀察、勒戒後，認有繼續施用毒品之傾向，經臺灣彰化
    地方法院以八十九年度毒聲字第八０六號裁定令入戒治處所強制戒治一年，再經
    該院於八十九年八月十日以八十九年度毒聲字第三九七二號裁定停止戒治，所餘
    戒治期間付保護管束，於九十年二月二十日保護管束期滿，經臺灣彰化地方法院
    檢察署檢察官於九十年四月九日以九十年度戒偵字第四七五號不起訴處分確定，
    猶不思戒除，九十年四月九日不起訴處分（於同年月十二日公告）後，竟於九十
    年四月十五日下午五時許，在桃園縣桃園市○○路五五巷口，以新台幣二千元向
    綽號「阿昌」之成年男子購入第一級毒品海洛因一包、第二級毒品安非他命一包
    及注射工具，以供自己施用而持有，並於九十年四月十六日下午四時許，在桃園
    市○○路六十二號五樓施打海洛因一次，而為警於九十年四月十六日下午六時許
    ，在桃園縣桃園市○○路五五巷內查獲，並扣得其所有供其施用之海洛因一包（
    起訴書雖載為毛重Ｏ．二公克，實係驗餘淨重０．０二公克，包裝重０．一九公
    克）、方便供施用海洛因所用且已使用過之注射針筒二支、止血帶一條、生理食
    鹽水一瓶、預備供其施用尚未施用而持有之安非他命一包（毛重一公克）。
三、案經桃園縣警察局桃園分局報請臺灣桃園地方法院檢察署檢察官偵查起訴。
        理  由
一、訊據上訴人即被告甲○○對於右揭事實坦承不諱，並有扣案其所有之第一級毒品
    海洛因一包（起訴書雖載為毛重Ｏ．二公克，實係驗餘淨重０．０二公克，包裝
    重０．一九公克，有法務部調查局九十年四月二十七日（九０）陸（一）字第九
    ０一六六六一二號檢驗通知書一紙附於偵查卷第三十三頁可稽）、施用第一級毒
    品海洛因工具已使用過之注射針筒二支、止血帶一條、生理食鹽水一瓶及其所持
    有尚未施用之第二級毒品安非他命一包（毛重一公克）扣案可憑；再被告為警查
    獲後親自封瓶採集之尿液，經送法務部調查局檢驗結果，嗎啡（施用海洛因代謝
    後，尿液中以嗎啡排出）陽性反應，此有法務部調查局九十年七月二十五日（九
    ０）陸（一）字第九００四五六一七號檢驗通知書一紙附偵查卷第三十六頁可稽
    ，足證被告自白與事實相符，洵堪採信。被告於警局偵訊時雖供稱九十年四月十
    六日十六時，在桃園市○○路六十號五樓至六樓之右側樓梯間施打海洛因云云，
    惟其於本院審理時供述在該時間於其桃園市○○路租屋處施打海洛因等語，被告
    既承認施打海洛因，於桃園市何處施打本不影響其刑責，則以其後於本院所供之
    施打地點為可採。又被告前於八十九年間因施用毒品案件，經臺灣彰化地方法院
    以八十九年度毒聲字第三六五號裁定送觀察、勒戒後，認有繼續施用毒品之傾向
    ，經臺灣彰化地方法院以八十九年度毒聲字第八０六號裁定令入戒治處所強制戒
    治一年，再經該院於八十九年八月十日以八十九年度毒聲字第三九七二號裁定停
    止戒治，所餘戒治期間付保護管束，於九十年二月二十日保護管束期滿，經臺灣
    彰化地方法院檢察署檢察官於九十年四月九日以九十年度戒偵字第四七五號不起
    訴處分確定，並於五年內再犯毒品危害防制條例第十條第一項之罪，經臺灣桃園
    地方法院於九十年四月十七日以九十年毒聲字七二三號裁定送戒治處所強制戒治
    一年（現在臺灣桃園女子戒治所強制戒治中），有該不起訴處分書及臺灣桃園地
    方法院檢察署刑案資料查註紀錄表、本院被告全國前案紀錄表各一件在卷可證。
    被告於本院審理時雖辯以伊係向警員自首云云。惟據被告於九十年四月十七日於
    警局偵訊時供稱：（你因何事被警方查獲帶至本所製作筆錄？）因我於九十年四
    月十六日十八時左右，在桃園市○○路五十五巷內，被警方查獲我持有海洛因乙
    袋( 含袋重０．二公克）、安非他命乙袋（含袋重一公克）及食用毒品所用止血
    帶乙條、注射針筒貳支、生理食鹽水乙瓶。（警方如何將你查獲？）九十年四月
    十六日十八時二分，我在桃園市○○路五十五巷內等人，警察盤查我的身分證件
    ，當時我右手握著剛注射完的海洛因殘渣袋，當場被警察查獲。我被查獲後自行
    自皮包內取出安非他命、注射針筒、止血帶、生理食鹽水等物。（見九十年度毒
    偵字第一四八六號卷第五頁正、背面）。且經本院向桃園縣警察局桃園分局函詢
    被告是否係自首，據復：該分局偵辦被告違反毒品防制條例案過程：「警員莊瑞
    源於九十年四月十六日十八時二分，擔任勤務穿著警員制服並騎乘機車，途經桃
    園市○○路五十五巷內，發現乙名女子神情恍惚，見警員莊瑞源經過該處立即閃
    躲至路旁的自小客車後方。因見其神色有異，即上前詢問，該女子供稱係在等人
    ，警員莊瑞源告知等人不用躲在車後，因該巷內汽、機車失竊率高，故請該員出
    示身分證明文件，見該員冷汗直流且右手緊握拳頭，告知其將右手打開，該員打
    開右手時，即發現其握一個含有海洛因的殘渣袋，該員被查獲後立即又於其所有
    的皮包內，交出其所持有的安非他命、注射針筒、止血帶、生理食鹽水等物，警
    員莊瑞源立即將該員帶所偵辦。且依該員身分證件查出其為甲○○無誤後，該員
    曾於桃園分局武陵派出所偵辦時，一再要求將其改為符合自首要件偵辦。並於訊
    問中坦承有注射海洛因毒品之慣性」等情。此有桃園縣警察局桃園分局九十一年
    二月二十日桃警分刑字第二二九七五號函附於本院卷可稽。則被告此一辯解，尚
    非可採，本件事證明確，被告犯行，洵堪認定。
二、核被告所為，係犯毒品危害防制條例第十條第一項之施用第一級毒品罪，同條例
    第十一條第二項之持有第二級毒品罪。被告施用第一級毒品海洛因，施用前後持
    有海洛因之低度行為，為施用之高度行為所吸收，不另論罪。被告所犯前開二罪
    間，犯意各別，犯罪構成要件不同，應予分別論罪併合處罰。公訴人雖以被告自
    九十年四月九日後之不詳日期起至九十年四月十六日止，連續在桃園縣境內施用
    第二級毒品安非他命多次，依施用第二級毒品罪名起訴，惟不能證明被告於不起
    訴處分公告後有施用第二級毒品之犯行（詳容後理由四所述），然因起訴施用第
    二級毒品之事實，已包含較低度之持有第二級毒品之事實，且有被告持有之第二
    級毒品安非他命一包扣案可稽，應依法論科，因起訴法條尚有未洽，爰予變更。
三、原審據以論罪科刑，雖非無見。惟查原判決認定被告有連續施用第一級毒品、連
    續施用第二級毒品之犯行，但查被告於不起訴處分公告生效後施用第一級毒品僅
    一次，其並無另再施用第二級毒品，而僅持有第二級毒品，則原判決認定事實，
    尚有未洽。被告上訴意旨以其係自首，請求從輕量刑，雖無理由，惟原判決既有
    前揭可議之處，自應由本院予以撤銷改判。爰審酌被告犯罪動機、目的，施用海
    洛因自身亦受害，施用海洛因僅一次，其持有安非他命則未及施用即被查獲、其
    持有安非他命數量不多，犯罪後亦坦承犯行，態度尚佳等一切情狀，就其所犯施
    用第一級毒品、持有第二級毒品二罪分別量處如主文第二項所示之刑，併均諭知
    易科罰金之折算標準。扣案之海洛因一包（驗餘淨重０．０二公克，包裝重０．
    一九公克）、安非他命一包（毛重一公克），分別係毒品危害防制條例所稱第一
    級毒品、第二級毒品，均依該條例第十八條第一項前段之規定沒收銷燬之。扣案
    施用第一級毒品海洛因工具即已使用過之注射針筒二支、止血帶一條、生理食鹽
    水一瓶，為被告所有，方便供施用第一級毒品海洛因所用之物，非專供施用毒品
    所用工具，業據其供明在卷，依刑法第三十八條第一項第二款規定宣告沒收。
四、公訴意旨另以：被告甲○○前因施用第二級毒品安非他命案件，於五年內復基於
    各別概括犯意，自民國九十年四月九日後之不詳日期起至九十年四月十六日止，
    除前述九十年四月十六日下午四時許，在桃園市其租屋處施打海洛因一次外，另
    連續在桃園縣境內分別施用第一級毒品海洛因及第二級毒品安非他命多次，為警
    於九十年四月十六日下午六時許，在桃園縣桃園市○○路五五巷內查獲，因認被
    告涉犯毒品危害防制條例第十條第一項之施用第一級毒品罪嫌、同條例第十條第
    二項之施用第二級毒品罪嫌。訊據被告除承認前述九十年四月十六日下午四時許
    ，在桃園市其租屋處施打海洛因一次外，並承認九十年四月十一日施用安非他命
    一次，而否認其餘犯行。公訴人起訴被告自九十年四月九日後之不詳日期起至九
    十年四月十六日止有施用第一級、第二級毒品之犯行，惟究係從何日起，並未載
    明，經查臺灣彰化地方法院檢察署檢察官九十年度戒偵字第四七五號就被告所犯
    施用毒品案件，為不起訴處分，該不起訴處分書處分日期雖為九十年四月九日，
    惟係於同年月十二日始公告生效，有該不起訴處分書影本上所蓋公告戳記可稽。
    被告於九十年四月九日之後至九十年四月十二日不起訴處分公告生效止之施用第
    一級毒品、第二級毒品之犯行，即不符合毒品危害防制條例第二十條第二項所定
    「不起訴處分」後再犯之要件，而九十年四月十三日至同年月十六日止，被告除
    承認前述已論罪科刑之九十年四月十六日下午四時許，有施用第一級毒品一次之
    犯行外，否認其餘犯行，參以被告於警局偵訊時即供稱：扣案之海洛因毒品係於
    九十年四月十五日下午五時，在桃園市○○路五十五巷口，向綽號阿昌購得等語
    ，而九十年四月十六日被告為警查獲時所採尿液雖有嗎啡反應（海洛因代謝後，
    以嗎啡排出），並扣有海洛因一包、注射針筒二支、止血帶一條、生理食鹽水一
    瓶等物，惟僅能證明被告所供於九十年四月十六日有施用海洛因之犯行，尚乏證
    據證明其於九十年四月十三日至同年月十六日止，除於九十年四月十六日下午四
    時許，施用一次外，另有施用海洛因之犯行。被告亦否認其於九十年四月十三日
    至同年月十六日有施用安非他命犯行，其於九十年四月十七日檢察官偵訊中雖供
    稱：安非他命最末次是三、四、五天左右前施用云云，其於原審供稱：安非他命
    係被抓到（九十年四月十六日下午六時許）前四、五天施用的云云，原審因之推
    算被告最後施用安非他命之時間係九十年四月十二日。被告於原審雖供稱：（多
    久用一次毒品？）幾天用一次，不一定。（在何處用？）不一定，桃園、新竹都
    有，海洛因和安非他命都有用，用一次以上，用多少不記得，四月十六日去戒治
    的。（見原審卷第十二頁）。惟其於本院審理中供稱：係在九十年四月十一日在
    其新竹市○○路住處施用安非他命，參以被告於九十年四月十六日為警查獲後，
    所採之尿液並未驗出有安非他命陽性反應，而施用毒品者，經人體代謝作用二十
    四小時內，即有約百分之八十之量排出，二十四小時之後，續有約剩餘量之百分
    之九十再排出，七十二小時之後仍有殘餘微量排出，吸用者個人體質不同，其排
    出時間亦會有所差異，尤其成癮者（抗藥性強）其於吸食後一二０小時內所採之
    尿液，配合較具公信力之儀器（如氣相質譜儀），仍可能被檢測出。而被告之尿
    液經送法務部調查局檢驗結果，安非他命呈陰性反應，有該九十年七月二十五日
    （九０）陸（一）字第九００四五六一七號檢驗通知書一紙附卷可稽，則被告於
    本院審理中所供係在九十年四月十一日施用安非他命之供述為可採信。至於扣案
    之安非他命一包係被告於九十年四月十五日購得，亦難認被告已施用該包安非他
    命。綜上所述，亦乏證據證明九十年四月十三日至同年月十六日被告有施用安非
    他命犯行。惟依公訴意旨認此部分與前揭論罪科刑部分有連續犯裁判上一罪之關
    係或高、低度行為之關係（施用第二級毒品、持有第二級毒品），爰不另為無罪
    之諭知。
五、移送併辦（臺灣桃園地方法院檢察署九十年度毒偵字第四五一五號）意旨略以：
    被告甲○○於九十四年四月十日下午六時許，在新竹市○○路○段五五六巷十八
    弄七號，施用第二級毒品安非他命，於九十年四月十一日十一時四十五分在新竹
    市○○路○段五五六巷十八弄七號，為警當場查獲，並扣得其供自己施用之安非
    他命一包（驗餘淨重０．三四公克）及吸食器乙組等情，認與本件起訴被告施用
    第二級毒品罪嫌部分有連續犯裁判上一罪關係而移送併辦。惟查被告被訴涉犯施
    用第二級毒品罪嫌部分，不能證明其有該部分犯行，已詳如前述，本院係依持有
    第二級毒品論處被告罪刑（移送併辦部分之持有第二級毒品犯行，為施用第二級
    毒品行為所吸收，並不另論其持有第二級毒品罪），則移送併辦部分與起訴判刑
    部分，並無連續犯裁判上一罪之關係，應退回檢察官依法處理。
據上論斷，應依刑事訴訟法第三百六十九條第一項前段、第三百六十四條、第二百九
十九條第一項前段、第三百條，毒品危害防制條例第十條第一項、第十一條第二項、
第十八條第一項前段，刑法第十一條、第四十一條第一項前段、第三十八條第一項第
二款，罰金罰鍰提高標準條例第二條，判決如主文。
本案經檢察官林炳雄到庭執行職務。
中      華      民      國    九十一    年      三      月    二十八    日
                              臺灣高等法院刑事第三庭
                                  審判長法  官  張  連  財
                                        法  官  張  傳  栗
                                        法  官  李  英  勇
右正本證明與原本無異。
如不服本判決關於施用第一級毒品部分，應於收受送達後十日內向本院提出上訴書狀
，其未敘述上訴之理由者並得於提起上訴後十日內向本院補提理由書（均須按他造當
事人之人數附繕本）。
                                        書記官  倪  淑  芳
中      華      民      國    九十一    年三      月    二十九    日
附論本案論罪科刑法條全文：
毒品危害防制條例第十條
施用第一級毒品者，處六月以上五年以下有期徒刑。
施用第二級毒品者，處三年以下有期徒刑。
毒品危害防制條例第十一條
持有第一級毒品者，處三年以下有期徒刑、拘役或新台幣五萬元以下罰金。
持有第二級毒品者，處二年以下有期徒刑、拘役或新台幣三萬元以下罰金。
持有專供製造或施用毒品之器具者，處一年以下有期徒刑、拘役或新台幣一萬元以下
罰金。
